臺灣高等法院刑事判決　　　　　　　　96年度上易字第2258號
上　訴　人　臺灣板橋地方法院檢察署檢察官
被　　　告　甲○○
　　　　　　　　　　原住臺北縣林口鄉○○街221巷36號
上列上訴人因被告傷害案件，不服臺灣板橋地方法院96年度易字
第661 號，中華民國96年8 月10日第一審判決（起訴案號：臺灣
板橋地方法院檢察署95年度偵續字第408 號），提起上訴，本院
判決如下：
    主  文
上訴駁回。
    理  由
一、公訴意旨略以：被告甲○○於民國（下同）94年7 月7 日下
    午7 時12分許，在其所任職設於臺北縣泰山鄉○○路○ 段24
    號之馬自達汽車廠前，見其同事丙○○與告訴人乙○○因感
    情糾紛事發生口角，竟夥同2 名真實姓名不詳之成年男子，
    基於傷害他人身體之犯意聯絡，共同徒手毆打告訴人，致告
    訴人受有全身多處擦傷及瘀傷、頭部外傷併左眉撕裂傷約1
    公分、左眼鈍傷併眼眶周圍瘀傷等傷害。因認被告係犯刑法
    第277 條第1 項之傷害罪嫌云云。
二、按犯罪事實應依證據認定之，無證據不得認定犯罪事實；不
    能證明被告犯罪者，應諭知無罪之判決，刑事訴訟法第154
    條第2 項及第301 條第1 項分別定有明文。次按認定不利於
    被告之事實，須依積極證據，苟積極證據不足為不利於被告
    事實之認定時，即應為有利於被告之認定，更不必有何有利
    之證據；又事實之認定，應憑證據，如未能發現相當證據，
    或證據不足以證明，自不能以推測或擬制之方法，以為裁判
    基礎。而刑事訴訟法上所謂認定犯罪事實之積極證據，係指
    適合於被告犯罪事實之認定之積極證據而言，雖不以直接證
    據為限，間接證據亦包括在內；然而無論直接或間接證據，
    其為訴訟上之證明，須於通常一般之人均不致有所懷疑，而
    得確信其為真實之程度者，始得據為有罪之認定，倘其證明
    尚未達到此一程度，而有合理之懷疑存在時，致使無從形成
    有罪之確信，根據「罪證有疑，利於被告」之證據法則，即
    不得遽為不利被告之認定（最高法院30年上字第816 號、29
    年上字第3105號、30年上字第1831號、40年台上字第86號及
    76年台上字第4986 號判例亦同此意旨）。
三、本件公訴人認被告涉有前揭傷害之犯行，無非係以：（一）
    告訴人乙○○於警詢、偵查中之指述。（二）國立臺灣大學
    醫學院附設醫院診斷證明書1 紙，為其論據。惟訊據被告堅
    詞否認有傷害之犯行，辯稱：伊未在94年7 月7 日下午7 時
    12分許與不詳人士共同毆打告訴人，伊於當天下午7 時30分
    前，均在馬自達汽車保養廠內上班，並未出現在起訴書所載
    之案發地點，丙○○亦未請伊幫忙處理彼與告訴人之感情糾
    紛等語。經查：
（一）本件告訴人在94年7 月7 日下午7 時12分許，在臺北縣泰
      山鄉○○路○ 段24號之馬自達汽車廠前，因感情糾紛，與
      女友丙○○談判後，即遭不詳姓名之3 名男子圍毆，致受
      有全身多處擦傷及瘀傷、頭部外傷併左眉撕裂傷約1 公分
      、左眼鈍傷併眼眶周圍瘀傷等傷害之事實，固有告訴人提
      出診斷證明書1 紙可資證明。惟告訴人除於94年8 月21日
      曾至警局對丙○○提出傷害告訴外，從未指認被告為犯罪
      嫌疑人，迄於案發後近10個月後之95年5 月4 日檢察官偵
      查時，始當庭指認被告為毆打伊之人，由告訴人於檢察官
      偵查時之證言：「（問：當天認人，如何認出？）叫名字
      ，人出來我再指認，之前我到過現場看過甲○○，之前丙
      ○○有跟我說過該名字。」等語（見95年度偵字第3010號
      卷第37頁）；「（問：為何對甲○○印象深刻？）因為丙
      ○○有在94年9 月跟我說過，後來因為我們有和好，丙○
      ○說當時那三個人不是他叫的，那三個是太衝動了，所以
      我就叫他跟我講說到底打我的人是誰，那時他是到警局說
      甲○○。」等語（見95年度偵續字第408 號卷第10頁）；
      及於原審審理時證稱：「（問：從你看到這三個人坐在機
      車上，到他們走向你到他們出手打你這樣子經過時間為何
      ？）約十五秒鐘。」、「（問：在這個十五秒鐘的時間，
      有沒有什麼說法來確認說其中一個人就是被告？）當時我
      不知道其中一個人就是被告，是後來我被打之後十天我去
      找丙○○，然後我們就和好，後來到九月份的時候，徐到
      派出所說出手打我的人其中一個人是被告。」等語（見原
      審卷第51頁），互核證人丙○○於偵查及本院審理時均供
      （證）稱：係告訴人恐嚇伊，要伊一定要交代係何人毆打
      告訴人時，伊迫不得已始隨便說出被告之姓名等語（見同
      上偵查卷第41頁；同上偵續卷第48頁；本院卷第39頁）以
      觀，告訴人顯然係因證人丙○○事先告知被告之姓名後，
      始依被告之姓名為前揭指認，告訴人顯有因證人丙○○之
      引導而有先入為主之印象，進而指證被告涉案之虞。
（二）再證人丙○○自警訊以迄本院審理時均供（證）稱：告訴
      人與伊談判完後，伊即離開現場，事後始知告訴人遭3 人
      毆打等語（見同上偵查卷第12頁、第40頁；同上偵續卷第
      48頁；本院卷第38頁至第39頁），另告訴人自始亦均未提
      及伊被毆打時，證人丙○○有在現場，則證人丙○○既未
      現場目擊案發經過，其又如何能指認被告確有涉案。況證
      人丙○○於本院審理時證稱：與被告僅為同事關係，並非
      男女朋友等語（見本院卷第39頁），且無其他證據證明被
      告與證人丙○○有何特殊情誼，則被告有何動機為丙○○
      解決感情糾紛問題。準此，告訴人指認被告之依據，既係
      證人丙○○迫於無奈隨意一語所引發，丙○○又證稱於案
      發時並不在場云云，則告訴人據證人丙○○虛偽陳述所為
      上開指認，即有重大瑕疵，有遭誤導而誤認之可能。此外
      ，復查無其他積極證據足以證明被告有此傷害犯行，揆諸
      前揭說明，既不能證明被告犯罪，自應為無罪判決之諭知
      。
四、原審以不能證明被告犯罪，而諭知被告無罪之判決，其認事
    用法，並無違誤，檢察官依循告訴人之請求提起本件上訴，
    仍認被告有毆打告訴人之行為，指摘原判決不當，並無理由
    ，應予駁回
據上論斷，應依刑事訴訟法第368 條，判決如主文。
本案經檢察官張熙懷到庭執行職務。
中　　華　　民　　國　　96　　年　　11　　月　　22　　日
 　　　　      　 刑事第一庭審判長法　官　蔡長溪
                                  法　官　陳春秋
                                  法　官　謝靜恒
以上正本證明與原本無異。
不得上訴。
                                  書記官  陳珮茹
中　　華　　民　　國　　96　　年　　11　　月　　22　　日
